臺灣高等法院臺中分院刑事裁定　
111年度抗字第759號

抗  告  人  
即  受刑人  呂俊榮



上列抗告人因聲明異議案件，不服臺灣彰化地方法院中華民國11
1年7月20日裁定（111年度聲字第638號）提起抗告，本院裁定如
下：
    主  文
抗告駁回。
    理  由
一、抗告意旨略以：抗告人即受刑人呂俊榮（下稱受刑人）因違
    反槍砲彈藥刀械管制條例等案件，經原審法院判處應執行有
    期徒刑20年，併科罰金新臺幣（下同）12萬元，易服勞役12
    0日確定。訴訟期間羈押234日，經檢察官執行指揮書將羈押
    日數先折抵有期徒刑在案。檢察官指揮執行將羈押日數先折
    抵有期徒刑，雖計入刑法第77條假釋之執行期間，對於受刑
    人之假釋要件卻無實質之益處，反會影響其累進處遇。受刑
    人主張應將羈押日數先折抵罰金易服勞役120日，剩餘日數
    再折抵有期徒刑之執行方式，對受刑人較為有利，爰提起抗
    告請求撤銷原裁定，准予上揭所請，並請求給予受刑人陳述
    意見之機會等語。
二、原裁定意旨略以：
  ㈠受刑人前因殺人未遂、違反槍砲彈藥刀械管制條例等案件，
    經原審法院99年度訴字第252號判決判處應執行有期徒刑20
    年，併科罰金12萬元，罰金如易服勞役，以1000元折算1日
    。經上訴後，為本院99年度上訴字第1141號判決認上訴違背
    法律上之程序，駁回上訴確定。又因違反毒品危害防制條例
    案件，經原審法院99年度訴字第623號判決判處有期徒刑9月
    確定。再因強盜案件，經原審法院99年度訴字第832號判決
    判處有期徒刑8年6月確定。上開3案件有期徒刑部分，經原
    審法院99年度聲字第2067號裁定定應執行有期徒刑26年2月
    確定。嗣經移送臺灣彰化地方檢察署檢察官指揮執行，檢察
    官即核發執行指揮書（100年度執更字第98號），有期徒刑2
    6年2月部分，刑期起算日期為民國99年8月20日，羈押自98
    年12月29日至99年8月19日止計234日折抵刑期，執行期滿日
    為125年2月28日。檢察官並核發執行罰金易服勞役指揮書，
    罰金數額為併科罰金12萬元，易服勞役日數120日，刑期起
    算日125年2月29日，執行期滿日125年6月27日（受刑人本件
    聲明異議所引用之99年度執更已字第1523號執行指揮書，並
    經註銷，換發改為上述100年度執更字第98號執行指揮書，
    併予指明），又受刑人曾於110年間，對於前述臺灣彰化地
    方檢察署100年度執更字第98號之執行指揮書認執行指揮不
    當，向原審法院聲明異議，經原審法院110年度聲字第1059
    號裁定（下稱前案）駁回聲明異議確定等情，有原審法院11
    0年度聲字第1059號、99年度聲字第2067號裁定、臺灣彰化
    地方檢察署100年度執更字第98號執行指揮書影本及臺灣高
    等法院被告前案紀錄表在卷可稽（見原審卷第41至55頁，本
    院卷第47至52頁），並經原審調閱上開案卷確認無訛。
  ㈡受刑人本件聲明異議，與前案所提聲明異議事由，均為「受
    刑人裁判確定前羈押234日數，應優先以羈押日數折抵罰金
    之易服勞役日數120日」，前案並以「檢察官已就羈押期間
    先折抵本案較重之有期徒刑，且先執行有期徒刑完畢後，接
    續執行併科罰金刑易服勞役部分，既屬檢察官指揮執行時得
    為裁量之事項，自難謂為違法或不當」、「羈押日數先予折
    抵有期徒刑，應有利於提早報請假釋，及受刑人雖現無力繳
    納罰金，然於125年2月28日有期徒刑執行期滿前，如有資力
    即得繳納罰金(或請家屬來署繳納罰金)，而毋庸再執行易服
    勞役，亦非不利於受刑人，是形式上觀察檢察官先執行有期
    徒刑，並非當然不利受刑人，自不得僅以屬監獄之行刑及累
    進處遇有關提報假釋、級數等事項，謂羈押日數先折抵罰金
    易服勞役部分較為有利，而指摘檢察官指揮將羈押日數先行
    折抵有期徒刑為不當」等實體理由，駁回其聲明異議，前案
    自有實體上確定力，受刑人本件顯係就業經裁定確定之同一
    事由再具狀聲明異議，顯與前揭「一事不再理」原則有違，
    因認本件聲明異議顯非合法，予以駁回等語。
三、按受刑人或其法定代理人或配偶以檢察官執行之指揮為不當
    者，得向諭知該裁判之法院聲明異議，刑事訴訟法第484條
    定有明文。而「一事不再理」為程序法之共通原則，該項原
    則旨在維持法之安定性，故禁止當事人就已經實體裁判之事
    項，再以同一理由漫事爭執。又確定之裁定，如其內容為關
    於實體之事項，而以裁定行者，諸如更定其刑、定應執行之
    刑、單獨宣告沒收、減刑、撤銷緩刑之宣告、易科罰金、保
    安處分及有關免除刑之執行、免除繼續執行或停止強制工作
    之執行等裁定，均與實體判決具有同等效力，除得為非常上
    訴之對象外，亦有前述「一事不再理」原則之適用。準此以
    觀，刑事訴訟法有關聲明異議之裁定，雖未就此特別規定，
    然在解釋上仍應有上述原則之適用；且此項原則之適用，當
    非專指准許聲請之實體裁定而言，就該等事項之聲請予以實
    體上駁回之裁定，亦應有所適用，此見諸實體判決中，有罪
    、無罪判決均有該原則之適用自明（最高法院106年度台抗
    字第535號、109年度台抗字第2020號裁定意旨參照）。經查
    ，本件聲明異議與受刑人前案聲明異議之實體確定裁定，係
    基於同一事由重行聲明異議等情，業據原裁定詳敘如前。原
    審以本件聲明異議有違一事不再理原則而予以駁回，經核並
    無不合。受刑人仍執陳詞提起抗告再為爭執，核非可採，其
    抗告為無理由，應予駁回。
四、據上論斷，應依刑事訴訟法第412條，裁定如主文。　
中　　華　　民　　國　　111 　年　　8 　　月　　16　　日
　　　　　　　刑事第四庭　審判長法　官　蔡名曜
　　　　　　　　　　　　　　　　法　官　林宜民
　　　　　　　　　　　　　　　　法　官　邱鼎文
以上正本證明與原本無異。
如不服本裁定，應於收受送達後5日內向本院提出再抗告書狀（
須附繕本）。因疫情而遲誤不變期間，得向法院聲請回復原狀。

　　　　　　　　　　　　　　　　書記官　陳宜屏

中　　華　　民　　國　　111 　年　　8 　　月　　16　　日